【裁判字號】    90,訴,1269
【裁判日期】    900629
【裁判案由】    偽造文書等
【裁判全文】
臺灣台中地方法院刑事判決                          九十年度訴字第一二六九號
    公  訴  人  臺灣台中地方法院檢察署檢察官
    被      告  甲○○
右列被告因偽造文書等案件，經檢察官提起公訴（九十年度偵字第五六八一號），本
院判決如左：
    主      文
甲○○連續行使偽造私文書，足以生損害於他人，累犯，處有期徒刑壹年貳月。
偽造之信用卡伍張、在交還綽號「阿明」者之貳張偽造信用卡背面簽名欄上所偽造之
「丙○○」署押各壹枚、於燦坤實業股份有限公司大里分公司及潮州分公司簽帳單上
偽造之「丙○○」署押各壹枚、在變造之丙○○身分證上黏貼之「甲○○相片」壹張
，均沒收。
    事      實
一、甲○○曾於民國八十四年間因偽造文書、妨害兵役治罪條例案件，經臺灣台北地
    方法院分別判處有期徒刑二年、一年四月確定，經定執行刑為三年三月，於八十
    六年十月三日縮刑期滿執行完畢；又於八十七年間因偽造文書案件，經臺灣高雄
    地方法院判處有期徒刑一年五月確定，於八十八年七月二十日執行完畢，仍不知
    悔改，於八十九年十月間某日見雜誌刊登「金卡借你刷」之廣告，遂依廣告上記
    載之電話號碼聯絡刊登廣告之綽號「阿明」成年男子，相約在高雄市○○路某處
    保齡球館內，以每張信用卡新台幣（下同）五千元之價格，向綽號「阿明」者購
    買持卡人為「丙○○」之偽造信用卡五張，綽號「阿明」者並同時向甲○○表示
    為便利行使偽造之信用卡，必須向其買受變造之身分證以供店家核對身分，甲○
    ○遂與綽號「阿明」者基於犯意之聯絡，由甲○○提供事先經綽號「阿明」者在
    電話中吩咐應攜帶之照片一張給綽號「阿明」者，由綽號「阿明」者將所拾得已
    侵占入己之丙○○遺失身分證換貼甲○○之照片，而共同變造身分證，足以生損
    害於丙○○及戶政機關對於戶籍管理之正確性，甲○○再以五千元之價格向綽號
    「阿明」者買受其明知為贓物之前開變造身分證。
二、甲○○取得上開偽造之五張信用卡及變造之身分證一張後，分別基於偽造署押、
    行使偽造私文書及為自己不法所有意圖之概括犯意，先後於：
(一)、八十九年十一月十九日某時，預先在上開五張偽造之信用卡中之二張背面持卡人
    簽名欄內，連續偽造「丙○○」之署押二枚，足以生損害於丙○○，嗣再前往屏
    東縣潮州鎮○○路二號一樓之燦坤實業股份有限公司潮州分公司，佯稱購買諾基
    亞（ＮＯＫＩＡ）牌行動電話機及配備一組，價值一萬七千四百元，甲○○先以
    其中一張已偽簽丙○○署押之信用卡持交店員，以刷卡方式付帳，惟該卡因故不
    能使用，甲○○遂於同日晚上七時二十五分許，交付另一張已偽簽丙○○署押之
    信用卡給店員，經店員刷卡通過，致誤認甲○○為該信用卡之正當持用人而陷於
    錯誤，將簽帳單交由甲○○在持卡人簽名欄簽名，甲○○乃在簽帳單上偽造「丙
    ○○」之署押一枚，遞還店員而行使該偽造之私文書，足以生損害於丙○○及燦
    坤實業股份有限公司潮州分公司，店員核對簽帳單上之簽名與卡片背面之簽名無
    誤後，即將該行動電話及配備一組交給甲○○，甲○○以上述方式詐得物品後，
    隨即離去，並於不詳時間，將該二張已簽妥丙○○署押之信用卡丟棄於不詳地點
    ，再向綽號「阿明」者稱該二張信用卡不能使用，綽號「阿明」者遂補交甲○○
    另二張偽造之丙○○之信用卡。
(二)、九十年三月二十六日某時，甲○○預先在上開五張（第一次購買所剩餘之三張加
    嗣後補交之二張）偽造之信用卡中之三張背面持卡人簽名欄內，連續偽造「丙○
    ○」之署押三枚，足以生損害於丙○○，再前往台中縣大里市○○路○段四八Ｏ
    之六號燦坤實業股份有限公司大里分公司，佯稱購買聲寶牌十五吋電腦液晶螢幕
    一台，價值二萬二千一百八十九元，甲○○於同日下午四時零三分許，將前開偽
    簽丙○○署押之其中一張信用卡持交店員，以刷卡方式付帳，經店員刷卡通過，
    致誤認甲○○為該信用卡之正當持用人而陷於錯誤，將簽帳單交由甲○○在持卡
    人簽名欄簽名，甲○○乃在簽帳單上偽造「丙○○」之署押一枚，遞還店員而行
    使該偽造之私文書，足以生損害於丙○○及燦坤實業股份有限公司大里分公司，
    經店員核對簽帳單上之簽名與卡片背面之簽名無誤後，即將該液晶螢幕交給甲○
    ○。甲○○以上述方式詐得液晶螢幕後，隨即又佯稱要購買諾基亞（ＮＯＫＩＡ
    ）牌行動電話機一支，並於同日下午四時二十八分許，以前開其中一張已簽妥丙
    ○○署押之信用卡交給店員，欲續以刷卡方式付帳，惟燦坤實業股份有限公司大
    里分公司與其總公司之電腦連線查詢結果，發現甲○○曾有持偽造之信用卡消費
    之紀錄，店員遂拖延結帳時間，經報警處理後當場查獲，甲○○詐購行動電話之
    犯行始未得逞，警方並扣得甲○○所有供犯罪所用及預備供犯罪所用之偽造信用
    卡五張、變造之身分證一張。
三、案經台中縣警察局霧峰分局報請臺灣台中地方法院檢察署檢察官偵查起訴。
    理      由
一、訊據被告甲○○對於右揭事實坦承不諱，核與被害人丙○○、燦坤實業股份有限
    公司大里分公司店員乙○○於警訊時指訴之情節相符，並有燦坤實業股份有限公
    司會員消費狀況查詢一份、簽帳單商家存根聯一份、簽帳單持卡人存根聯一份、
    統一發票一張、偽造信用卡影本五份、照片二張附於偵查卷可稽，復有扣案之偽
    造信用卡五張、變造身分證一張可資佐證。被告向綽號「阿明」者買受之變造身
    分證，係綽號「阿明」者侵占被害人丙○○遺失之身分證後加以變造，係屬贓物
    （未變造之部分），被告明知而予以買受，係故買贓物甚明。被告之自白核與事
    實相符，事證明確，其犯行洵堪認定。
二、核被告所為，犯罪事實一之部分，係犯刑法第三百四十九條第二項之故買贓物罪
    、第二百十二條之變造身分證罪；犯罪事實二部分，被告在信用卡背面偽簽「丙
    ○○」署押，係犯刑法第二百十七條第一項之偽造署押罪，被告在簽帳單上偽簽
    「丙○○」署押後交還店員，係犯刑法第二百十六條、第二百十條之行使偽造私
    文書罪，被告持偽造信用卡詐欺取得財物，係犯刑法第三百三十九條第一項之詐
    欺取財罪。被告在簽帳單上偽造「丙○○」署押，係偽造私文書之部分行為；及
    其偽造私文書之低度行為，為其行使偽造私文書之高度行為吸收，均不另論罪。
    被告與綽號「阿明」之成年男子，就變造身分證之犯行，有犯意聯絡及行為分擔
    ，為共同正犯。被告先後五次在信用卡背面偽造署押之犯行，及先後多次行使偽
    造私文書之犯行，均各時間緊接，犯罪構成要件相同，顯係個別基於概括之犯意
    反覆為之，為連續犯，應依刑法第五十六條之規定論以一罪，並加重其刑；另先
    後二次詐欺取財既遂及一次詐欺取財未遂之犯行，時間緊接，犯罪構成要件相同
    ，顯係基於概括之犯意反覆為之，為連續犯，應依刑法第五十六條之規定論以一
    詐欺取財既遂罪，並加重其刑。查被告行為後，刑法業於九十年六月二十日修正
    公布增訂第二百零一條之一第二項之行使偽造信用卡罪，並於同年月二十二日生
    效，該罪之法定刑為「五年以下有期徒刑，得併科三萬元以下罰金」，比較修正
    前後刑法之規定，以修正前之規定有利於行為人，依刑法第二條第一項但書之規
    定，應適用修正前刑法之規定論處。被告所犯前開故買贓物罪、變造身分證罪、
    連續偽造署押罪、連續行使偽造私文書罪及連續詐欺取財罪間，有方法、目的之
    牽連關係，為牽連犯，應依刑法第五十五條之規定從一重之連續行使偽造私文書
    罪處斷；公訴人認被告所犯故買贓物罪（與變造身分證罪間有牽連犯關係）與連
    續行使偽造私文書罪（與連續偽造署押罪、連續詐欺取財罪間有牽連犯關係），
    犯意各別，犯罪構成要件互殊，應予分論併罰云云，惟查被告變造身分證及買受
    屬贓物之他人遺失身分證，均係為便利行使偽造信用卡時供核對身分之用，其間
    應有方法、目的之牽連關係，是公訴人認應予分論併罰云云，尚有未洽。復查被
    告曾於八十四年間因偽造文書、妨害兵役治罪條例案件，經臺灣台北地方法院分
    別判處有期徒刑二年、一年四月確定，經定執行刑為三年三月，於八十六年十月
    三日縮刑期滿執行完畢；又於八十七年間因偽造文書案件，經臺灣高雄地方法院
    判處有期徒刑一年五月確定，於八十八年七月二十日執行完畢，此有臺灣高等法
    院被告全國前案紀錄表及臺灣台中地方法院檢察署刑案資料查註紀錄表各一份附
    卷可稽，其於前案執行完畢後，五年內再犯本件有期徒刑以上之罪，係屬累犯，
    應依刑法第四十七條規定加重其刑；並褫加重其刑。爰審酌被告犯罪之動機、目
    的、手段、其素行及智識程度、年輕力壯卻不思勤勉工作，足見其好逸惡勞、所
    為威脅商業交易秩序及其犯後坦承犯行，態度良好等一切情狀，量處如主文所示
    之刑。
三、扣案之偽造之信用卡五張，係被告所有供犯罪所用或預備供犯罪所用之物，業據
    被告於本院審理時供述明確，應依刑法第三十八條第一項第二款之規定宣告沒收
    （依法律不得割裂適用之原理，該五張偽造信用卡並不依修正後之刑法第二百零
    五條之規定予以沒收）；被告在交還綽號「阿明」者之二張偽造信用卡，尚無證
    據證明業已費失，而被告業已在該二張偽造信用卡背面之簽名欄上偽造「丙○○
    」署押各一枚，應依刑法第二百十九條之規定沒收之；又被告於燦坤實業股份有
    限公司大里分公司及潮州分公司簽帳單上偽造之「丙○○」署押各一枚，亦應依
    刑法第二百十九條之規定予以沒收；另變造之丙○○身分證上所黏貼之「甲○○
    相片」一張，係被告所有供犯罪所用之物，爰依刑法第三十八條第一項第二款之
    規定諭知沒收。至被告在扣案之其中三張偽造信用卡背面簽名欄上偽造之「丙○
    ○」署押共三枚，因上開偽造之信用卡業已宣告沒收，該偽造之署押三枚，即無
    庸重複諭知沒收，併此敘明。
據上論斷，應依刑事訴訟法第二百九十九條第一項前段、刑法第二條第一項但書、第
五十六條、第二百十六條、第二百十條、第三百三十九條第一項、第三百四十九條第
二項、第二百十七條第一項、第二百十二條、第五十五條、第四十七條、第三十八條
第一項第二款、第二百十九條、罰金罰鍰提高標準條例第一條前段，判決如主文。
中      華      民      國      九十      年      六    月    二十九    日
                                    臺灣台中地方法院刑事第七庭
                                        法  官    簡  源  希
右正本證明與原本無異。
如不服本判決，應於判決送達後十日內向本院提出上訴狀，上訴於臺灣高等法院臺中
分院( 須附繕本 )。
                                        書記官
中      華      民      國      九十      年      七    月      三      日
附錄論罪科刑法條：
刑法第二百十條：偽造、變造私文書，足以生損害於公眾或他人者，處五年以下有期
                徒刑。
刑法第二百十六條：行使第二百十條至第二百十五條之文書者，依偽造、變造文書或
                  登載不實事項或使登載不實事項之規定處斷。
刑法第三百三十九條第一項：意圖為自己或第三人不法之所有，以詐術使人將本人或
                          第三人之物交付者，處五年以下有期徒刑、拘役或科或
                          併科一千元以下罰金。
刑法第三百四十九條第二項：搬運、寄藏、故買贓物或為擔保者，處五年以下有期徒
                          刑、拘役或科或併科一千元以下罰金。
刑法第二百十七條第一項：偽造印章、印文或署押，足以生損害於公眾或他人者，處
                        三年以下有期徒刑。
刑法第二百十二條：偽造、變造護照、旅券、免許證、特許證及關於品行、能力服務
                  或其他相類之證書、介紹書，足以生損害於公眾或他人者，處一
                  年以下有期徒刑、拘役或三百元以下罰金。


司法院資訊處製作；財團法人民間司法改革基金會備份。
